【裁判字號】    97,消債更,1447
【裁判日期】    980227
【裁判案由】    更生事件
【裁判全文】
臺灣板橋地方法院民事裁定          97年度消債更字第1447號
聲  請  人  甲○○
上列當事人因消費者債務清理事件，聲請更生，本院裁定如下：
    主  文
聲請駁回。
聲請程序費用由聲請人負擔。
    理  由
一、按債務人不能清償債務或有不能清償之虞者，得依本條例所
    定更生或清算程序，清理其債務，消費者債務清理條例第3
    條定有明文。而所謂「不能清償債務」，係指債務人欠缺清
    償能力，對於已屆清償期，且已受請求之債務之全部或主要
    部分，客觀上可預見其為一般且繼續的不能清償之財產狀態
    之謂。又清償能力係由財產、信用、勞力三者構成，雖無足
    夠財產，如有良好之信用、優良之技術或持續不斷之勞力，
    即屬有清償債務之可能。
二、本件聲請意旨略以：聲請人積欠債務總金額為新臺幣（下同
    ）1,509,462 元，因有不能清償債務之情事，前已提出債權
    人清冊，依消費者債務清理條例第151 條第1 項規定，以書
    面向最大債權金融機構中國信託商業銀行申請前置協商債務
    清償方案，中國信託商業銀行雖提出年利率5%、分180 期、
    每月應繳金額10,000餘元之還款方案，惟該還款方案期數過
    長，而聲請人已年過半百，健康狀況不佳，且其從事之鋼鐵
    鍛造產業，近來受景氣影響以致業績下滑，收入亦較先前減
    少，唯恐將來年老力衰，無力繼續履行協商條件，故無法接
    受中國信託商業銀行提出之還款方案而協商不成立，又聲請
    人無擔保或無優先權之債務總額未逾12,000,000元，復未經
    法院裁定開始清算程序或宣告破產，為此聲請更生等語。
三、查聲請人主張其曾提出債權人清冊，依消費者債務清理條例
    第151 條第1 項規定，以書面向最大債權金融機構中國信託
    商業銀行申請前置協商債務清償方案，惟協商不成立等情，
    業據其提出該銀行出具之前置協商不成立通知書影本1 件為
    證，堪信屬實。又聲請人主張其已年過半百，健康狀況不佳
    ，收入亦受景氣影響而減少，唯恐將來年老力衰，無力繼續
    履行協商條件，故無法接受中國信託商業銀行所提分期長達
    180 期之還款方案等語。然而，依聲請人提出之95年度及96
    年度綜合所得稅各類所得資料清單所載，其該兩年度之薪資
    所得總額分別為503,463 元、494,129 元，平均每月薪資所
    得各有41,955元、41,177元，扣除行政院主計處公佈之97年
    度臺灣省每人每月最低生活費用9,829 元（該最低生活費用
    即包括食、衣、住、行等費用在內）以及聲請人主張每月支
    出其父母之扶養費共3,000 元後，每月尚有將近30,000 元
    結餘，足以負擔中國信託商業銀行提出每月清償10,000餘元
    之還款方案。至聲請人雖主張每月必要支出為15,000元等語
    ，惟其所列保險費及緊急預備金並非必要生活費用，且其既
    已負債大於資產，本應較一般人更節約支出，撙節開銷，其
    每月必要生活費用自應以9,289 元計算。又聲請人現年54歲
    ，距離勞動基準法第54條所定法定退休年齡65歲，尚有10餘
    年，非無勞動能力可以賺錢還款，是其主張唯恐將來年老力
    衰，無力繼續履行協商條件等語，自屬無稽。此外，聲請人
    復未舉證證明其有何收入驟減或因健康狀況影響其勞動能力
    之情事，則以其每月收入既足以維持基本生活及負擔最大債
    權金融機構提議之債務清償方案，即難認聲請人有何不能清
    償債務或不能清償之虞之情形，自與消費者債務清理條例第
    3 條所定要件不符，是其所為更生之聲請，不應准許，爰裁
    定如主文。
中    華    民    國    98    年    2     月    27    日
                        民事第三庭法官  王瑜玲
上為正本係照原本作成
如不服本裁定，應於裁定送達後10日內，以書狀向本院提出抗告
，並繳納抗告費新臺幣1,000 元。
中    華    民    國    98    年    3     月    4     日
                                書記官  黃美雲


司法院資訊處製作；財團法人民間司法改革基金會備份。
